臺灣板橋地方法院民事判決　　　　　　100年度勞再易字第1號
再審原告　　陶俐安
再審被告　　新北市計程車駕駛員職業工會
法定代理人　曾金蓮
　　　　　　林文明
　　　　　　洪有禮
上列當事人間請求給付資遣費等事件，再審原告對於中華民國99
年12月31日本院99年度勞簡上字第31號民事確定判決提起再審之
訴，本院判決如下：
    主  文
再審之訴駁回。
再審訴訟費用由再審原告負擔。
    事實及理由
一、按提起再審之訴應於30日之不變期間內提起；前項期間自判
    決確定時起算，判決於送達前確定者，自送達時起算；其再
    審之理由發生或知悉在後者，均自知悉時起算，民事訴訟法
    第500 條第1 項、第2 項前段分別定有明文。查本院99年度
    勞簡上字第31號民事判決係於民國99年12月31日確定（因不
    得上訴第三審，故於宣示時確定），而於100 年1 月6 日送
    達於再審原告收受，再審原告隨即於100 年1 月27日提起本
    件再審之訴，並未逾前開30日之不變期間，合先敘明。
二、再審原告提起本件再審之訴，無非以：
  (一)原確定判決有民事訴訟法第496 條第1 項第1 款適用法規顯
    有錯誤之再審事由：
    1.再審被告因虧損新台幣（下同）2,000 萬元，結束位於新
      北市○○區區○路82號2 樓之無線電台業務，將無線電台
      業務移轉予訴外人上宜計程車客運服務有限公司（下稱上
      宜公司），則依勞動基準法第11條第2 款「非有左列情形
      之一者，雇主不得預告勞工終止勞動契約：…二虧損或業
      務緊縮時。」之規定，再審被告等同休業，故兩造間之勞
      動契約終止。然原確定判決卻認再審被告僅係將其中無線
      電台業務移由訴外人上宜公司，並無休業，適用法規顯有
      錯誤。
    2.非自願離職證明書將遷廠、關廠與休業並列為非自願離職
      之原因，因此勞動基準法第11條所規定之休業，包括關廠
      、遷廠。再審被告關閉新北市○○區區○路82號2 樓之工
      作場所，應係關廠，依勞動基準法第11條規定，再審被告
      係屬休業。然原確定判決卻認定再審被告並無休業，其適
      用法規顯有錯誤。
    3.兩造間勞動契約之法律關係為再審原告於再審被告之新北
      市○○區區○路82號工作。98年11月1 日再審原告與訴外
      人上宜公司間之勞動契約法律關係乃再審原告於上宜公司
      之台北市工作。因此，兩造間之勞動契約，依民法第153
      條規定及最高法院19年上字第278 號判例，業已終止。原
      確定判決卻認定再審被告並未終止與再審原告間之勞動契
      約，適用法規顯有錯誤。
    4.依勞動基準法第38條、勞動基準法施行細則第24條第2 、
      3 款規定，再審原告之10天特別休假，於98年12月31日排
      定即為合法。再審被告於98年9 月間預告98年11月1 日終
      止勞動契約，依勞動基準法第38條、勞動基準法施行細則
      第24條第2 、3 款規定，再審原告10天特別休假未休，乃
      屬可歸責於再審被告之原因。原確定判決竟以再審被告於
      98年9 月間即徵詢再審原告是否前往台北市上班，再審原
      告係以雇主變更拒絕前往任職等情，為兩造所不爭，因而
      認定再審原告於98年9 月至同年10月31日止，得自行衡量
      於終止契約前，提前將當年度特別休假休畢，故原確定判
      決適用勞動基準法第38條、勞動基準法施行細則第24條第
      2 、3 款規定顯有錯誤。
    5.勞動基準法第11條規定休業得預告終止勞動契約，所以終
      止契約等同休業。原確定判決以再審被告係於98年9 月間
      即徵詢再審原告是否前往台北市上班，再審原告係以雇主
      變更拒絕前往任職等情，為兩造所不爭，因此，再審原告
      於98年9 月至同年10月31日止，得自行衡量於終止契約前
      ，提前將當年度特別休假休畢。原確定判決認定兩造間勞
      動契約終止，前後矛盾。
  (二)原確定判決有民事訴訟法第496 條第1 項第13款之再審事由
    ：
    再審原告發現如使用台北市政府勞工局就業服務中心求職證
    明、行政院勞工委員會職業訓練局就業服務中心求職登記表
    等影本各1 件、介紹卡影本6 件、及鈞院刑事庭100 年5 月
    6 日99年度簡上字第1130號刑事判決，如經斟酌，再審原告
    可受較有利益之裁判，故原確定判決有民事訴訟法第496 條
    第1 項第13款之再審事由。
  (三)聲明求為判決：1.原確定判決廢棄。2.再審被告應給付再審
    原告163,620 元及自起訴狀繕本送達翌日起至清償日止，按
    年息5%計算之利息。3.再審被告應提撥74,538元及自起訴狀
    繕本送達翌日起至清償日止，按年息5%計算之利息至再審原
    告勞工退休準備金專戶內。
三、被告方面：本件未經言詞辯論，被告未提出書狀陳述。
四、按前訴訟程序事實審言詞辯論終結前已經存在之證物，當事
    人不知有此致未斟酌現始知之，或知有該證物之存在而因當
    時未能檢出致不得使用，嗣後檢出之該證物，固可稱之為民
    事訴訟法第496 條第1 項第13款所定得使用未經斟酌之證物
    ，惟必須當事人在客觀上確不知該證物存在致未斟酌現始知
    之，或依當時情形有不能檢出該證物者始足當之，倘按其情
    狀依一般社會之通念，尚非不知該證物或不能檢出或命第三
    人提出者，均無該條款規定之適用。且當事人以發現得使用
    未經斟酌之證物為再審理由者，並應就其在前訴訟程序不能
    使用之事實，依民事訴訟法第277 條前段規定負舉證責任（
    最高法院98年台上字第1258號判決意旨參照）。次按民事訴
    訟法第496 條第1 項第13款所謂「發現未經斟酌之證物或得
    使用該證物者」，若在前訴訟程序事實審言詞辯論終結前尚
    未存在之證物，即無所謂發現或得使用新證物可言（最高法
    院判決77年度台上字第776 號判決意旨參照）。查，本件再
    審原告所提之台北市政府勞工局就業服務中心求職證明、行
    政院勞工委員會職業訓練局就業服務中心求職登記表等影本
    各1 件、介紹卡影本6 件，其中台北市政府勞工局就業服務
    中心求職證明、行政院勞工委員會職業訓練局就業服務中心
    求職登記表之求職登記日期均為99年7 月30日（見本院卷第
    15、16頁），介紹卡影本6 件，廠商回覆台北市政府勞工局
    就業服務中心景美就業服務站之回覆日期分別為99年8 月3
    日、同年月4 日、6 日、12日、16日（見本院卷第18至22頁
    ），顯均係在前程序之言詞辯論終結（99年12月22日）前即
    已存在，且再審原告既親自前往求職而填寫上開求職證明及
    求職登記表，顯然並無不知該等證物存在之理，依當時情形
    亦無不能檢出該等證物之情形，揆諸前開最高法院98年台上
    字第1258號判決意旨，再審原告執此證物，依民事訴訟法第
    496 條第1 項第13款規定，提起本件再審之訴，已難認有理
    由。另再審原告所稱「未經斟酌之證物」即本院刑事庭99年
    度簡上字第1130號刑事二審判決，既於100 年5 月6 日始存
    在，而非前訴訟程序事實審最後言詞辯論期日（99年12月22
    日）前已存在之證物，按諸前開判決意旨，本無所謂發現或
    得使用新證物可言，是再審原告執此證物為由，主張有民事
    訴訟法第496 條第1 項第13款規定之再審之事由，亦非有據
    。
五、按民事訴訟法第496 條第1 項第1 款所謂適用法規顯有錯誤
    ，係指確定判決所適用之法規顯然不合於法律規定，或與現
    尚有效之判例、解釋顯然違反者而言，不包括認定事實錯誤
    、取捨證據失當、判決不備理由及在學說上諸說併存致發生
    法律上見解歧異等情形在內（最高法院90年度台再字第27號
    判決意旨參照）。即民事訴訟法第496 條第1 項第1 款所謂
    適用法規顯有錯誤，就本件而言應以本院99年度勞簡上字第
    31號判決所確定之事實而為之法律上判斷，有適用法規顯有
    錯誤之情形為限，並不包括認定事實錯誤或判決不備理由之
    情形在內，事實審法院認定事實縱有不當，亦不生適用法規
    顯有錯誤問題。
六、經查：
  (一)原確定判決認定再審被告僅係將其中無線電台業務移由訴外
    人上宜公司，再審被告本身並無休業或轉讓之事實，暨再審
    被告於98年9 月間即徵詢再審原告是否前往台北市上班，再
    審原告係以雇主變更拒絕前往任職之事實，此乃均經前審二
    審程序之99年11月3 日準備程序期日時經兩造當庭所協議整
    理之不爭執事項，此有前審程序之二審99年11月3 日準備程
    序筆錄可稽，則原確定判決基於兩造當庭所協議整理之不爭
    執事項之事實為認定事實之基礎，並無違誤，遑論有何所謂
    適用法規顯有錯誤之情形。
  (二)再審原告主張再審被告關閉新北市○○區區○路82號2 樓之
    工作場所，應係關廠，依勞動基準法第11條規定，應屬休業
    ，而指稱原確定判決卻認定再審被告並無休業；及原確定判
    決認定再審被告並未向再審原告表示終止勞動契約；暨再審
    原告於98年9 月至同年10月31日止，得自行衡量於終止契約
    前，提前將當年度特別休假休畢等節，均僅屬事實審法院認
    定事實之問題，揆諸前揭最高法院90年度台再字第27號判決
    意旨，認定事實縱有不當，亦不生適用法規顯有錯誤問題。
七、綜上所述，原確定判決並無再審原告所指再審事由，故再審
    原告提起本件再審之訴，與法律所定再審事由要件相悖，顯
    無再審理由，爰依民事訴訟法第502 條第2 項之規定，不經
    言詞辯論，逕予判決駁回之。
八、據上論結，本件再審之訴顯無理由，依民事訴訟法第502 條
    第2 項、第78條，判決如主文。
中    華    民    國   100    年    10    月    31    日
                  民事第一庭  審判長法  官  李世貴
                                    法  官  黃信滿
                                    法  官  陳翠琪
以上正本係照原本作成
本判決不得上訴
中    華    民    國   100    年    11    月    1     日
                                    書記官  簡曉君